臺灣臺中地方法院民事判決　九十三年度勞小上字第七號
　　上　訴　人　乙○○
　　被　上訴人　巧豐資訊股份有限公司
　　法定代理人　甲○○
右當事人間請求給付薪資事件，上訴人對中華民國九十三年五月二十八日本院臺中簡
易庭九十三年度中勞小字第二八號第一審小額民事判決，提起上訴，本院判決如左：
    主      文
上訴駁回。
第二審訴訟費用新臺幣壹仟伍佰元由上訴人負擔。
    事      實
一、上訴人方面：
  (一)聲明：
  1.原判決關於上訴人敗訴部分廢棄。
  2.右廢棄部分，被上訴人應再給付上訴人新臺幣（下同）一萬九千元，並自民國九
    十三年二月十日起至清償日止，按年息百分之五計算之利息。
  (二)陳述：
  1.上訴人已於起訴狀證明名稱及件數欄中附有「勞資爭議協議紀錄單一式（影本）
    」，該紀錄單中記載被上訴人於勞資爭議協調會中，向調解委員稱其係雙方所定
    勞動契約第三條「本公司（被上訴人）乃依勞動契約書第三條第四款同工同酬之
    精神，調整勞方之職務，並減少勞方薪水新臺幣一萬九千元整」，此證據已於審
    判程序中提出，並請求審判長調查，惟判決之爭執事項及理由要領中，僅採納被
    上訴人所主張：自九十二年八月任職業務經理後，每月業績始終未達到公司之要
    求，而依被告公司所訂立之業務管理辦法施行細則第六點「獎懲」規定，予以記
    四十六支警告等事實，而認定被上訴人於九十三年一月扣薪水一萬九千元，即屬
    有據且屬合法，而未見法院調查原告所提出之證據，以查明為何被上訴人於審判
    程序中所為之陳述，與其於勞資爭議案件協調會中，向調解委員所稱之情形，與
    被上訴人對同一減薪事件原因事由之陳述互相矛盾，而上開證據既經上訴人於原
    審提出，原審法院並未予以調查，亦未說明不予調查之理由，違反民事訴訟法第
    二百八十六條及第四百六十八條之規定。
  2.上訴人對被上訴人終止契約之原因有所爭執，原審判決逕謂上訴人不爭執，即屬
    有爭執之事實認為不爭執，違背民事訴訟法第四百六十八條：判決不適用法規或
    適用不當之規定。
  3.上訴人已於第二次出庭時提出聲明書，主張被上訴人已於九十二年十二月份扣除
    上訴人薪資一千元，作為一季未達成業績的懲處，且為被上訴人所不爭執，足見
    雙方契約之約定，係每季考核，而非如被上訴人所主張之年終考核，被上訴人主
    張其係因年終考核而預扣上訴人薪資，且該扣款並無依據，該工作規則，亦違反
    勞動契約而未公告，係違反雙方勞動契約之預扣薪資，原審判決逕認上訴人對被
    上訴人主張年終考核不予爭執，且對於上訴人之主張未予闡明，係應闡明未闡明
    之違法，違背民事訴訟法第二百八十六條、第四百六十八條及第一百九十九條第
    二項之規定。退步言，既然被上訴人所為之年終考核屬實，惟其既已為每季之考
    核，就業績未達成績效之同一事實再為年終考核，係屬就同一事件重複評價，被
    上訴人以年終考核之手段重複預扣薪資，違反雙方勞動契約之約定，既為上訴人
    所爭執，原審法院逕謂上訴人不爭執，違背民事訴訟法第一百九十九條第二項及
    第四百六十八條之規定。
二、被上訴人方面：本件未行言詞辯論，被上訴人亦未提出書狀作何聲明或陳述。
    理      由
一、按對於小額程序之第一審裁判之上訴或抗告，非以其違背法令為理由，不得為之
    。又上訴狀內應記載上訴理由，表明(一)原判決所違背之法令及具體內容。(二)依訴
    訟資料可認為原判決有違背法令之具體事實。民事訴訟法第四百三十六條之二十
    四第二項、同條之二十五，分別定有明文。又所謂判決有違背法令，乃指判決不
    適用法規或適用不當，亦為同法第四百六十八條所明定，且此亦為小額事件之上
    訴程序所準用（民事訴訟法第四百三十六條之三十二第二項參照）。而以判決有
    不適用法規或適用不當為上訴理由時，其上訴狀或理由書應有具體之指摘，並揭
    示該法規之條項或內容，若係成文法以外之法則，應揭示該法則之旨趣，倘為司
    法院解釋或最高法院之判例，則應揭示該判解之字號或其內容，如依民事訴訟法
    第四百六十九條所列第一款至第五款事由提起上訴時（第六款未準用，參照同上
    民事訴訟法第四百三十六條之三十二第二項規定），其上訴狀或理由書應揭示合
    於該條款之事實，上訴理由狀如未依此項方法表明者，即難認為已對原判決之違
    背法令有具體之揭示，其上訴自難認為合法（最高法院七十一年臺上字第三一四
    號判例要旨參照），又小額程序之第二審判決，依上訴人意旨足認上訴為無理由
    者，得不經言詞辯論為之；民事訴訟法第四百三十六條之二十四、第四百三十六
    條之二十九條第二款定有明文。
二、次按判決不適用法規或適用不當者，為違背法令，民事訴訟法第四百六十八條定
    有明文，又證據調查原由審理事實之法院衡情裁量，若認事實已臻明瞭，自可即
    行裁判，無庸再為調查，最高法院十九年上字第八八九號著有判例可參，經查：
    上訴人主張其已於起訴狀證明名稱及件數欄數中，附有「勞資爭議協議紀錄單一
    式（影本）」，該紀錄單中記載被上訴人於勞資爭議協調會中，向調解委員稱其
    係雙方所定勞動契約第三條「本公司（被上訴人）乃依勞動契約書第三條第四款
    同工同酬之精神，調整勞方之職務，並減少勞方薪水新臺幣一萬九千元整」，此
    證據已於審判程序中提出，並請求審判長調查，惟判決之爭執事項及理由要領中
    ，僅採納被上訴人所主張：自九十二年八月任職業務經理後，每月業績始終未達
    到公司之要求，而依被告公司所訂立之業務管理辦法施行細則第六點「獎懲」規
    定，予以記四十六支警告等事實，而認定被上訴人於九十三年一月扣薪水一萬九
    千元，即屬有據且屬合法，而未見法院調查原告所提出之證據，以查明為何被告
    於審判程序中所為之陳述，與其於勞資爭議案件協調會中，向調解委員所稱之情
    形，與被上訴人對同一減薪事件原因事由之陳述互相矛盾，而上開證據既經上訴
    人於原審提出，原審法院並未予以調查，亦未說明不予調查之理由云云，顯屬對
    原審證據取捨所為指摘，而關於上訴人所提出之「勞資爭議協議紀錄單一式（影
    本）」，僅為被上訴人於協調會中之陳述，該項證據，是否採納，原審自得依職
    權酌量，尚難僅憑原審未採用此項證據，即認為原判決有不適用法規或適用不當
    等情。
三、復查：上訴人主張其對被上訴人終止契約之原因有所爭執，原審判決逕謂上訴人
    不爭執，即屬有爭執之事實認為不爭執，違背民事訴訟法第四百六十八條之規定
    云云，惟查，原審關於兩造間契約之終止契約部分，僅列：上訴人於九十三年二
    月十六日與被上訴人公司訴訟代理人張麗君，一同至苗栗縣出差後，翌日即未再
    至被上訴人公司上班，僅以打電話通知被上訴人公司人事，及發電子郵件予被上
    訴人公司，嗣並於九十三年二月十七日以臺中松竹郵局第五五０號存證信函向被
    上訴人公司表示終止勞動契約等事實為不爭執事項，反而就上訴人主張其於九十
    三年二月十七日起未至被上訴人公司上班，是否合法終止其與被上訴人間之勞動
    契約，已詳為論述，此參照原審判決書第三項第二款第二目、第三款（原審判決
    誤載為第二款）第四目之記載足稽，上訴人主張原審謂上訴人對於終止契約之原
    因不爭執云云，顯非可採。
四、又按審判長應注意令當事人就訴訟關係之事實及法律為適當完全之辯論。審判長
    應向當事人發問或曉諭，令其為事實上及法律上陳述、聲明證據或為其他必要之
    聲明及陳述；其所聲明或陳述有不明瞭或不完足者，應令其敘明或補充之，民事
    訴訟法第一百九十九條第一項、第二項定有明文，是法院行使闡明權，應以當事
    人所為之聲明或陳述有不明瞭或不完足之情形，始有必要，經查，上訴人於原審
    第二次庭期固提出聲明書，於第二項第四款記載：「原告（應為被告之誤載）所
    述未達業績目標的考核，根據原告（應為被告之誤載）所擬定的業務管理辦法施
    行細則（如附件７），第五條考核中載明業務同仁於每季目標達成率低於100％以
    下降一級，月薪減一千元。被告已於九十二年十二月份扣除原告薪資一千元，作
    為第一季未達業績的懲處（如附件６－月薪資單中其他扣款」等語，上訴人於
    原審九十三年五月三日之言詞辯論期日雖亦曾抗辯稱：「公司警告沒有依據，也
    沒有公告」等語，然其後卻又辯稱：「我認為應該是受僱一年才能算績效」、「
    當初預定的業績如果沒有達到年度再扣款，第一年我沒有達到，公司扣一些薪水
    我沒意見，但是我是簽約五年，在前幾月我沒有達到業績不表示我沒有做好，公
    司隨意扣款造成我對公司沒有信任感，我做到一年以後達不到標準再扣我的款我
    沒有意見」（參照原審卷第三十頁），顯見上訴人於九十三年五月三日之庭期雖
    一度表示被上訴人所頒佈之業務管理辦法施行細則第五條之考核規定，未遵守勞
    動契約書第九條應公開揭示之約定，然之後卻又稱被上訴人於受僱滿一年得依照
    上開施行細則所列標準計算績效，並稱當初係約定年度終了如果沒有達到約定標
    準再扣款等語觀之，足見上訴人已對年終未達約定標準應受考核乙事不爭執，僅
    爭執因其個人認為年終之解釋，應以其實際任職滿一年為計算，此亦可參照其所
    述：「我做到一年以後達不到標準再扣我的款我沒有意見」等語，是其陳述已無
    不明瞭或不完足之情形，而原審判決理由就上訴人於九十二年八月一日任職業務
    經理後，每月業績始終未達到被上訴人公司之要求，而依照被上訴人所定之業務
    管理辦法施行細則第六點「獎懲」之約定，即必須予以警告等情，列為不爭執事
    項，並就兩造契約關於年終考核之約定，應依照一般會計年度計算（即每年度一
    月一日起至十二月三十一日止）或如上訴人所主張而為計算？而論述其理由（此
    可參照原審判決書第三項第三款第二目所載），自非無據。上訴人卻主張：原審
    判決逕認上訴人對被上訴人主張年終考核不予爭執云云，顯有誤會。至於被上訴
    人於九十三年二月十日逕行扣除上訴人同年一月份之薪資部分，此部分依照原審
    之解釋理由，應屬次一年度即九十三年度之事，即與九十二年度之考核實屬無涉
    ，不發生「年終考核」與「季考核」重疊之情形，更何況被上訴人亦主張此部分
    之扣除係屬「預扣」性質，更與九十二年度薪資扣除毫無關連，上訴人主張原審
    判決就同一事實（業績未達績效）重複評價云云，已非有據，上開情形就形式觀
    之，上訴人之陳述亦無不明瞭或不完足之處，尚無進一步闡明之必要，上訴人主
    張原審判決違背民事訴訟法第二百八十六條、第四百六十八條、第一百九十九條
    第二項之規定，應無可採。
五、綜上所述，尚難謂原判決有何上訴人所指摘違背法令之情形，且取捨證據認定事
    實屬於事實審法院之職權，若其認定並不違背法令，即不許任意指摘其認定不當
    以為上訴理由。從而，上訴人前述以原審判決違背法令云云，顯無理由，爰不經
    言詞辯論，逕以判決駁回之。
六、據上論結，本件上訴為顯無理由，依民事訴訟法第四百三十六條之二十九第二款
    、第四百三十六條之三十二第一項、第二項、第四百四十九條第一項、第七十八
    條、第四百三十六條之十九第一項，判決如主文。
中　　　華　　　民　　　國　　九十三　　年　　　十　　　月　　　八　　　日
                                臺灣臺中地方法院民事第三庭
~B審判長法官　張　瑞　蘭
~B法　　　官　李　悌　愷
~B法　　　官　許　石　慶
右為正本係照原本作成
本判決不得上訴
中　　　華　　　民　　　國　　九十三　　年　　　十　　　月　　　十一　　日
~B法院書記官
